【裁判字號】    90,再,76
【裁判日期】    901031
【裁判案由】    侵權行為損害賠償
【裁判全文】
臺灣高等法院高雄分院民事判決  九十年度再字第七六號
      再審原告  甲○
      再審被告  乙○○
右當事人間侵權行為損害賠償事件，再審原告對於中華民國八十八年十月二十一日臺
灣屏東地方法院八十八年度訴字第三０一號及八十九年三月三十一日本院八十八年度
上易字第一五五號確定判決，提起再審之訴，本院判決如左：
      主      文
再審之訴駁回。
再審訴訟費用由再審原告負擔。
      事實及理由
一、再審之訴顯無再審理由者，得不經言詞辯論，以判決駁回之，民事訴訟法第五百
    零二條第二項定有明文。
二、本件再審原告主張：伊被訴意圖使再審被告受懲戒處分，向屏東醫院政風室主任
    誣稱再審被告虛報支領八十六年七月三十日之出差費，涉犯誣告罪嫌等情（臺灣
    屏東地方法院檢察署八十七年度偵字第二八六一號），雖經臺灣屏東地方法院八
    十七年度訴字第四九四號及鈞院刑事庭八十八年上訴字第九六號刑事判決有罪在
    案，惟嗣經最高法院撤銷鈞院刑事庭上開有罪判決，發回鈞院更審後，業經鈞院
    刑事庭以九十年度上更(一)字第一七０號刑事判決，撤銷上開臺灣屏東地方法院八
    十七年訴字第四九四號有罪判決，改判伊無罪，並於九十年九月十日確定在案為
    由，依民事訴訟法第四百九十六條第一項第十一款「為判決基礎之刑事判決，依
    其後之確定裁判已變更」之規定，對於臺灣屏東地方法院八十八年度訴字第三０
    一號及鈞院八十八年度上易字第一五五號確定判決，提起再審之訴，求為將原確
    定判決廢棄，並駁回再審被告在前訴訟程序第一審之訴之判決。
三、經查：
  (一)按民事訴訟法第四百九十六條第一項第十一款規定「為判決基礎之民事或刑事判
    決及其他裁判或行政處分，依其後之確定裁判或行政處分已變更者」，必須變更
    前之裁判或行政處分，經前訴訟程序採為判決基礎者，始有適用。如確定判決僅
    係採用該變更前之裁判或行政處分之資料，由法院自行調查證據認定事實而為判
    斷者，自無本款規定之適用（最高法院六十三年台上字第二三一二號判例參照）
    。
  (二)本件再審原告主張前訴訟程序係以臺灣屏東地方法院八十七年度訴字第四九四號
    及本院刑事庭八十八年上訴字第九六號刑事判決為判決基礎，嗣經最高法院撤銷
    本院上開有罪判決，發回更審後，業經本院刑事庭以九十年度上更(一)字第一七０
    號刑事判決，撤銷上開臺灣屏東地方法院八十七年訴字第四九四號有罪判決，改
    判伊無罪，並於九十年九月十日確定在案，自有民事訴訟法第四百九十六條第一
    項第十一款再審事由云云，固據提出上開刑事判決書為證。惟查，本件前訴訟程
    序即臺灣屏東地方法院八十八年訴字第三０一號民事事件，承辦法官於判決前調
    取該院八十七年度訴字第四九四號誣告案刑事卷宗，有原法院承辦法官八十八年
    五月二十五日民事案件審理單及上開刑事案卷影本可稽，業經本院調取該卷查明
    屬實。
  (三)且前訴訟程序確定判決係以：「查上訴人（即本件再審原告）於檢察官偵查時供
    稱：『因為我在八十六年七月三十日有應酬，就住在總值室沒有回去，．．隔天
    八十六年七月三十一日我四點三十分起床做運動，在六點（鐘時）看到他們三人
    （指被上訴人乙○○與蔡元進、陳坤財三人）才出發（往省府）』、『我住會計
    室』、『當天晚上我因為打麻將沒有睡覺，所以我那天晚上根本沒有睡在省立醫
    院，我上次出庭說睡在總值室會計室是錯誤的』等語，其供詞先後矛盾，已難採
    信。且據與被上訴人（即本件再審被告）同往省府之蔡元進、陳坤財於檢察官偵
    查時供稱：『我們三人的車票是由我統一購買莒光號屏東到嘉義，時間是八十六
    年七月三十日下午四、五點，我們三人到屏東火車站會合，先坐火車到高雄火車
    站，再轉下午五點多的火車到嘉義，大概七點左右，因為蔡元進要去嘉義找朋友
    ，我就和蔡元進、乙○○要一起去找蔡元進的朋友，但是蔡元進打電話找不到朋
    友，我們就決定在嘉義住宿，我們住在嘉義火車站的附近，好像叫皇爵大飯店，
    隔天一大早我們就包計程車到中興新村，到那邊才早上七點多，乙○○有簽到，
    我和蔡元進沒有簽．．』，又據屏東醫院前任辦事員蘇基福於檢察官偵查時證稱
    ：『我記得（八十六年七月的時候，蔡元進、陳坤財、乙○○三人有到省政府出
    差），我聽說他們是去辦公務預算保留款審核，其中陳坤財有請我代他的班』，
    『有（代陳坤財值夜），我只有代他值夜當天的班』、『（值夜）睡在二樓行政
    總值室』、『會計室沒有床舖，應該沒辦法在裏面睡覺，而且當晚如果會計室有
    人出入，我會聽到聲響，但我當晚並沒有聽到會計室聲響』、『是（指會計室是
    隔起來的OA辦公室），應該沒辦法在辦公桌上睡覺』。而台灣省政府衛生處衛人
    字第八七００一六二二八號函所附八十七年七月三十一日訪客登記簿影本亦確有
    被上訴人之簽名，此均有臺灣屏東地方法院檢察署八十六年度偵字第七七四六號
    偽造文書等及臺灣屏東地方法院檢察署八十七年度偵字第二八六一號偽證等偵查
    卷宗可稽，而上訴人亦經法院判處罪刑在案，此亦有臺灣屏東地方法院八十七年
    度訴字第四九四號偽證等刑事卷宗及本院八十八年度上訴字第九六號刑事判決為
    證，足見上訴人確有侵害被上訴人名譽之事實。」，而為再審被告勝訴之判決，
    並就再審原告於該事件所稱其刑事案件尚未判決確定，不能認定其有侵權行為一
    節，於判決理由內載明：「民事訴訟並不受刑事判決之拘束，民事法院得自行認
    定上訴人之侵權事實，無待刑事判決之確定。」，亦有再審原告提出上開本院確
    定判決書可參。
  (三)本件前訴訟程序承審法官既有調取上開刑事卷宗，且原確定判決承審法官就查閱
    該卷宗及證物後所得心證，載明於判決理由，顯見前訴訟程序確定判決係採用臺
    灣屏東地方法院檢察署八十七年度偵字第二八六一號偵查卷宗之資料，由法院自
    行核閱卷宗及證物後認定事實而為判斷，並非以前開刑事判決為其判決之基礎，
    依前揭說明，自無民事訴訟法第四百九十六條第一項第十一款規定之適用。
四、綜上所述，原確定判決既非係以上開刑事有罪判決為判決之基礎，即確定判決並
    非依據刑事判決而認定再審原告應負賠償責任，純屬民事法院自行調查證據審判
    之結果，自無民事訴訟法第四百九十六條第一項第十一款規定之適用。從而，再
    審原告提起再審之訴，顯無理由，不應准許。爰不經言詞辯論而以判決駁回之。
五、據上論結，本件再審之訴顯無理由，爰依民事訴訟法第五百零二條第二項、第七
    十八條，判決如主文。
中      華      民      國    九十    年      十      月      三十一    日
~B1審判長法官  張國彬
~B2      法官  鄭月霞
~B3      法官  徐文祥
右正本係照原本作成。
不得上訴。
~B法院書記官    黃一秋
中      華      民      國    九十    年    十一      月       一       日
                                                                     Ｊ


司法院資訊處製作；財團法人民間司法改革基金會備份。
